【裁判字號】    97,消債更,639
【裁判日期】    970901
【裁判案由】    更生事件
【裁判全文】
臺灣臺南地方法院民事裁定           97年度消債更字第639號
債  務  人  甲○○
                        關懷協會
上列當事人因消費者債務清理事件聲請更生，本院裁定如下：
    主    文
聲請駁回。
聲請費用由債務人負擔。
    理    由
一、按債務人不能清償債務或有不能清償之虞者，得依本條例所
    定更生或清算程序，清理其債務，消費者債務清理條例第3
    條定有明文。又聲請更生或清算不合程式或不備其他要件者
    ，法院應以裁定駁回之，但其情形可以補正者，法院應定期
    間先命補正，復為同條例第8條所明定。
二、本件聲請意旨略以：債務人有不能清償債務之情事，前已提
    出債權人清冊，以書面向最大債權金融機構永豐商業銀行請
    求共同協商債務清償方案，惟協商不成立，其無擔保或無優
    先權之債務總額未逾新臺幣（下同）1,200萬元，復未經法
    院裁定開始清算程序或宣告破產，為此，依消費者債務清理
    條例提出本件更生之聲請等語。
三、衡諸債之關係，係以當事人間之信賴關係為基礎，為社會經
    濟組織之重要支柱，故當事人於以法律行為追求自己之利益
    之際，亦應顧及對方之利益，並考量債權債務在社會上之作
    用，本於誠實及信用之原則，行使債權及履行債務。是對於
    已陷入經濟上困境之消費者，若任其於惡性循環之債務窘境
    中生存，將衍生嚴重之社會問題，難以維持安定之社會經濟
    秩序，故為兼顧債權人、債務人雙方之利益，對陷於經濟上
    困境之消費者，乃允其於消費者債務清理條例施行後，得選
    擇以重建型之更生程序或清算型之清算程序清理其債務，藉
    以妥適調整債務人與債權人及其他利害關係人間之權利義務
    關係，保障債權人獲得公平受償，並謀求消費者經濟生活之
    重建復甦機會。惟若債務人履行債務並無困難，僅係為圖謀
    減免債務，而不為債務之履行，自有違債權契約為誠信契約
    之本旨。
四、經查：
（一）本件前置協商程序中，債務人所提出之還款方案為「分72
      期，月付15,412元，剩餘債權要求債權銀行折讓」，然因
      債務人於面談時表示協商方案為債務人所能支付之金額，
      無任何折衝空間，因此永豐商業銀行以「要求折讓債權金
      額未為金融機構所接受」為由，於97年6月24日出具前置
      協商不成立通知書與債務人，有債務人提供之協商不成立
      通知書、協商方案及永豐商業銀行之陳報狀在卷可稽。
（二）債務人雖主張其每月收入70,000元，然查，債務人目前仍
      為公務人員，收入穩定，且其94年、95年平均每月所得約
      89,389元，有財政部臺灣省南區國稅局94年、95年綜合所
      得稅各類所得資料清單在卷可稽，可見債務人平均每月收
      入至少有89,389元，債務人主張其每月收入僅70,000元，
      顯不實在。
（三）債務人主張每月必要支出包含全家4人膳食費18,000元、
      自來水293元、電費693元、瓦斯費211元、管理費417元、
      交通費800元、通訊費429元、稅賦3,382元、保險費2,790
      元。然查，台灣省97年每月每人最低生活費係9,829元，
      有內政部歷年最低生活費一覽表1份在卷可稽，債務人於
      履行債務期間本應節約省用，過較不寬裕之經濟生活，並
      誠實勤勉地履行債務，以符合公平正義及誠信原則，是本
      院認債務人每月基本生活費用以9,829元為已足。
（四）債務人主張其每月須給付永豐商業銀行房貸20,000元，惟
      查，永豐商業銀行房貸部分，債務人每月僅繳納18,000元
      左右，此有永豐商業銀行放款往來明細表1份在卷可稽，
      債務人主張其每月須給付永豐商業銀行房貸20,000元，已
      有不實。再者，債務人除永豐商業銀行之抵押品外，另有
      坐落嘉義縣水上鄉之房、地各1筆及價值10餘萬元之股票
      ，此有土地登記謄本及財政部臺灣省南區國稅局財產歸屬
      清單附卷可參，若債務人妥適處分坐落水上鄉非自住之不
      動產，並出售上開股票，用以清償部分債務，應可減輕債
      務人之債務負擔。
（五）債務人主張扶養其妹周文湘、配偶吉玉芳、女兒周昀暉，
      扶養費每月共計25,000元，惟查：
（１）周昀暉名下有現值2,074,612元之不動產，且95年、96年
      薪資所得各269,283元、262,038元，有稅務電子閘門財產
      所得調件明細表在卷可稽，周昀暉既有相當之財產及薪資
      收入，自無由債務人扶養之必要。
（２）吉玉芳95年、96年存款利息所得各36,105元、41,518元，
      有稅務電子閘門財產所得調件明細在卷可稽，以現在銀行
      定存利率約年息百分2.5計算，其銀行存款至少有1百餘萬
      元，可見吉玉芳有相當資力，並非不能維持生活，亦無受
      債務人扶養之必要。
（３）債務人之妹周文湘因有精神障礙，並無謀生能力，本院認
      債務人確有扶養周文湘之義務，本院參酌台灣省97年每月
      每人最低生活費係9,829元，認債務人為其妹周文湘支出
      之扶養費用以每月9,829元為已足。
（六）債務人平均每月收入約89,389元，扣除債務人及其妹周文
      湘每月基本生活費用合計約19,658元（計算式：9829×2
      ＝19658）、房貸約18,000元後，尚餘51,731元。綜觀債
      務人之財產、收入資料及必要生活支出，債務人應有能力
      提高分期償還之數額，以與各債權人達成分期償還之協議
      ，債務人捨此不為，卻提出「分72期，月付15,412元，剩
      餘債權要求債權銀行折讓」之還款方案，並於債權銀行拒
      絕其還款方案後，主張其不能清償債務云云，自不足採。
五、綜上所述，債務人既非不能清償債務或有不能清償之虞，其
    更生之聲請即不符消費者債務清理條例第3條所定要件，且
    上開欠缺又屬無從補正，依上開說明，自應駁回其更生之聲
    請，爰裁定如主文。
中    華    民    國    97    年    9     月     1    日
              民事第一庭    法      官  蘇正賢
上為正本係照原本作成
如不服本裁定，應於裁定送達後10日內，以書狀向本院提出抗告
，並繳納抗告費新臺幣1千元
中    華    民    國    97    年    9     月     1    日
                            書  記  官  陳美萍


司法院資訊處製作；財團法人民間司法改革基金會備份。
